臺灣桃園地方法院刑事裁定　　　　　　　　　　　　九十一年度交聲字第二六一號
　　異　議　人
　　即受處分人　甲○○
右列受處分人因違反道路交通管理處罰條例案件，對於台灣省公路局新竹區監理所桃
園監理站於中華民國九十一年五月六日所為之處分 (原處分案號：桃監稽違字第五二
─Ｄ九Ｂ０六六六四一號)聲明異議，本院裁定如左：
    主  文
異議駁回。
    理  由
一、異議意旨略以：異議人以農為業，為於農田中運送堆肥而購買農用汽車，該車非
    屬拼裝車輛；又違規時日駕車擬返家並無載運任何物品，詎料舉發員警未及注意
    ，稱當日載運砂土，殊與事實不符云云。
二、按汽車所有人就進口之車輛申請新領牌照登記，應依「道路交通安全規則」第十
    七條第一項各款規定繳驗車輛來歷憑證，經檢驗合格後發給牌照。如汽車係屬於
    國內製造之車輛，應繳驗出廠證明、貨物稅完（免）稅證明書及統一發票。如汽
    車係屬於進口之車輛，其係向貿易商或經銷商購買新車者，應繳驗海關進口與貨
    物稅完（免）稅證明書、出廠證明、貿易商或經銷商開立之統一發票；其係購買
    免稅進口轉售車輛者，應繳驗海關進口與貨物稅完（免）稅證明書及讓渡書；如
    個人申請輸入在國外已使用之自用車輛者，應繳驗海關進口與貨物稅完（免）稅
    證明書。汽車在未領有正式牌照前，如有「道路交通安全規則」第十八條所列五
    款「駛往海關驗關繳稅、駛往公路監理機關接受新領牌照前檢驗、買賣試車時、
    因出售或進口由甲地駛往乙地時、准許過境之外國汽車」情形之一者，應申領臨
    時牌照。汽車如係「拼裝車輛，未經核准領用牌照行駛」情形者，處汽車所有人
    新臺幣（下同）三千六百元以上七千二百元以下罰鍰並禁止其行駛及將車輛沒入
    ，「道路交通管理處罰條例」第十二條第一項第二款及第二項均有規定。
三、受處分人即異議人甲○○於民國九十一年四月十六日上午十一時四十分許，駕駛
    未經核准領用牌照之六輪拼裝車（未懸掛號牌），行經桃園縣觀音鄉台十五線文
    化路口北向之公路上時，為警予以攔停盤檢，查知該車係未經核領用牌照之拼裝
    車輛，經警以其有違反「道路交通管理處罰條例」第十二條第一項第二款「拼裝
    車輛，未經核准領用牌照行駛」之行為，經台灣省公路局新竹區監理所桃園監理
    站依上開規定，於九十一年五月六日以桃監稽違字第五二─Ｄ九Ｂ０六六六四一
    號裁處異議人三千六百元罰鍰並將車輛沒入一節並無爭執，唯以上開車輛並非拼
    裝車為由提出異議，經查：
（一）按所謂「拼裝車」厥指「拼湊組裝」之車輛而言，此種車輛未經主管機關核准
      並領用牌照之前，依道路交通管理處罰條例第十二條第一項第二款規定，禁止
      在道路上行駛，揆其法意，無非為保障大眾交通安全，惟究其實質，則係因「
      拼裝車」在駕駛使用上之安全性堪慮，故有予以禁止之必要。查各型量產車於
      正式出廠上市○○○○○段，其機電、引擎、動力傳輸、車身結構等各部系統
      均經原廠縝密精心之設計，再以系統整合之方式，詳為計算、測試、調校各系
      統於組合整車中之調諧性及合適度，其目的除在使各部系統經組裝成車之後，
      均能發揮原先設計之最佳性能外，更在使各部系統之運轉功率及輸力負荷之許
      容性或耐受度，彼此間緊密配合，相互調諧為用，而無倚輕倚重之失衡現像，
      以確保將來量產上市之「整車」於使用上之安全性，職是，若未經此一嚴謹程
      序所設計、檢測及製造之車輛，其安全性顯然堪慮，固無異論，至若任意改裝
      非屬原廠設計規範或容許代換之零件，因已更動並破壞「整車」既有設計之系
      統調諧性及合適度，且未經原廠重行調校及測試，各系統整合運作是否緊密順
      暢，亦非無疑，同有危及行車安全之虞。由是，禁止「拼裝車」在公路上行駛
      之立法本旨，既係著眼於使用上之不安全性，則基於上開說明，即不難尋繹出
      「拼裝車」之應有意涵，詳言之，基於使用安全性之考量，任何非由合格正式
      車廠所設計、製造出廠之車輛或在原廠車上任意改裝非屬原廠設計規範或容許
      代換之零件，因其整車結構並不曾或更動後未再經原廠之嚴謹檢測及調校，使
      用上具有潛在之危險性，此二種車輛均屬所謂之「拼裝車」，異議人所駕駛上
      開六輪拼裝車，依卷附之照片所示，該車之零件均已老舊，且該車之樣式明顯
      並非由合格正式之車廠所設計、製造出廠之車輛，僅係任意將不同廠商之零件
      予以組合改裝而成，應認確係屬拼裝車，異議人主張該車非拼裝車輛，惟其自
      始皆未能提供該車之出廠證明或其來源之書面資料以供本院審酌，其之主張自
      無足採。
（二）異議人雖另主張該車之農用汽車，供農田中載送堆肥之用，惟農用搬運車有其
      專屬之號牌式樣，而異議人當時所駕駛之拼裝車並無載運任何農務用具，亦未
      懸掛有農用車輛專用號牌，雖異議人爭執員警稱舉發當時該車載運砂土一事，
      惟異議人既未懸掛農用車輛專用號牌，即便其車上係放置農具，亦難認該拼裝
      車即係農用專車。
（三）綜上所述，上開六輪拼裝車輛既無任何出廠証明，亦無法証明其來源，由其外
      觀樣式應認確為拼裝車輛，受處分人未經核准領用牌照，在桃園縣觀音鄉台十
      五牌文化路口北向之公共道路上駕駛，其違規行為明確，異議人上開所辯，均
      為卸責之詞，不足採信。從而，原處分機關依「道路交通管理處罰條例」第十
      二條第一項第二款及第二項規定裁處罰鍰三千六百元並將車輛沒入，核無不合
      。本件異議為無理由，應予駁回。
據上論斷，應依道路交通案件處理辦法第十九條，裁定如主文。
中      華      民      國    九十一    年     十一     月     三十     日
                              臺灣桃園地方法院交通法庭
                                  法  官  林  恆  吉
右正本證明與原本無異。
如不服本裁定，應於裁定送達後五日內向本院提出抗告狀。
                                  書記官  邱  仲  騏
中      華      民      國    九十一    年     十二     月       五     日
